【裁判字號】    99,交聲,216
【裁判日期】    990514
【裁判案由】    違反道路交通管理處罰條例聲明異議
【裁判全文】
臺灣桃園地方法院交通事件裁定         99年度交聲字第216號
原處分機關  交通部公路總局新竹區監理所桃園監理站
異  議  人
即受處分人  甲○○
上列異議人即受處分人因違反道路交通管理處罰條例案件，對於
交通部公路總局新竹區監理所99年1 月22日所為之處分（原處分
案號：桃監裁罰字第裁52-Z00000000號），聲明異議，本院裁定
如下：
    主  文
異議駁回。
    理  由
一、按貨車行駛高速公路及快速公路，裝載物品應依下列規定：
    (一)、裝載之貨物，應嚴密覆蓋、捆紮牢固。汽車裝載時，載
    運人客、貨物不穩妥，行駛時顯有危險者，處汽車駕駛人新
    臺幣（下同）3,000 元以上9,000 元以下罰鍰，高速公路及
    快速公路交通管制規則第21條第1 項第1 款、道路交通管理
    處罰條例第30條第1 項第7 款分別定有明文。次按汽車駕駛
    人，駕駛汽車未隨身攜帶駕駛執照者，處300 元以上600 元
    以下罰鍰，並責令補辦登記、補照、換照或禁止駕駛，道路
    交通管理處罰條例第25條第1 款亦有規定。
二、原處分意旨略以：異議人即受處分人甲○○駕駛車牌號碼5U
    -6976 號自用一般小貨車，於民國98年10月27日上午8 時50
    分許，行經國道一號南下65公里時，經警舉發「載運貨物不
    穩妥行駛時顯有危險」及「駕駛汽車未隨身攜帶駕駛執照」
    等違規，依道路交通管理處罰條例第30條第1 項第7 款、第
    25條第3 款之規定，裁處罰鍰3,300 元。
三、異議意旨略以：我沒有開快車、沒有超速，車上的東西也都
    有綁繩子，只有放3 塊板子跟10根棍子，想不到警察就舉發
    我超長。框式貨車裝載木材，材料都在車框內，後面超長不
    過20公分，何來懸掛危險標誌之必要，為此聲請撤銷原處分
    云云。
四、經查：
(一)、本件原裁決書僅針對內政部警政署國道公路警察局98年10月
    27日公警局交字第Z00000000 號舉發違反道路交通管理事件
    通知單，其上所舉發之異議人違規事實：「一框式貨車裝載
    木材超出車身長，後方未懸掛危險標誌，且綑綁未牢固，顯
    有不穩妥。二未帶駕照行駛公路」，以及舉發違反法條：「
    道路交通管理處罰條例第30條第1 項第7 款、第25條第1 項
    第3 款」部分而對異議人為裁罰，至異議人所涉裝載物品超
    長卻未懸掛危險標識，以致另有違反道路交通管理處罰條例
    第29條第1 項第2 款之違規行為，則不在本件原舉發及處分
    範圍內，先予敘明。
(二)、其次，異議人甲○○於98年10月27日上午8 時50分許，駕駛
    車牌號碼5U-6976 號自用一般小貨車，行經國道一號南下65
    公里處時，為警攔檢並查悉其有「一框式貨車裝載木材超出
    車身長，後方未懸掛危險標誌，且綑綁未牢固，顯有不穩妥
    。二未帶駕照行駛公路」等事實，以公警局交字第Z0000000
    號通知單當場掣單舉發，嗣經移送原處分機關即交通部公路
    總局新竹區監理所桃園監理站處理，於99年1 月22日依道路
    交通管理處罰條例第30條第1 項第7 款、第25條第3 款及違
    反道路交通管理事件統一裁罰基準及處理細則規定，以桃監
    裁罰字第裁52-Z00000000號違反道路交通管理事件裁決書，
    認定受處分人各有「載運貨物不穩妥行駛時顯有危險」及「
    駕駛汽車未隨身攜帶駕駛執照」等違規，裁處罰鍰3,300 元
    等情，業據證人即本件舉發員警藍杞明到庭證述無誤，復為
    異議人甲○○所不否認（見聲明異議狀第2 頁、本院99年4
    月28日訊問筆錄第2 頁），並有交通部公路總局新竹區監理
    所桃園監理站99年3 月3 日日竹監桃字第0990004616號函附
    違反道路交通管理事件裁決書、送達證書、違規查詢報表及
    桃園縣政府警察局舉發違反道路交通管理事件通知單等在卷
    可稽。是此部分之事實，即堪認定。
(三)、再者，證人即本件舉發員警藍杞明於本院審理時到庭清楚證
    稱：「（是否在98年10月27日上午8 時50分，於國道1 號南
    下65公里處舉發異議人有違規行為？）是的」、「（當時舉
    發異議人之原因及情形為何？）當時我執行巡邏勤務，在上
    開時、地看到異議人所駕駛的5U-6976 小貨車裝載散裝的木
    條及其他的散裝金屬材料、木板，沒有綑紮牢固，而且已經
    超出車身長度，而且後方沒有依照規定懸掛三角危險警示標
    誌，所以予以攔查，並且告知駕駛人違規事實開單告發」、
    「（依照你當時所看到的裝載情形，你是如何認定他在行駛
    時會有危險？）依據高速公路管制規則有規定，小貨車裝載
    貨物都要嚴密覆蓋，綑紮牢固，不然高速公路行駛過程中速
    度很快，如本件舉發地點限速是100 公里，如果依照異議人
    的負載方式，物件確實有散落的危險，庭呈查獲當時的拍攝
    之照片，依照照片所示，貨車所裝載的金屬、木材都沒有綑
    紮的情形，可能會因為高速行駛所引起側風而將所載的貨物
    散落在車道引起事故，而後方也沒有依照道路安全規則標示
    三角標誌」、「（你在國道公路執勤的時間有多久？）95年
    3 月1 日迄今」、「（在你將近四年多的執勤過程中，是否
    有接觸過因為於高速行駛中車輛負載物件綑綁不實散落，以
    致引發交通事故，甚至造成用路人死亡或是受傷的情形？）
    有的，傷亡有，情形不會很多，而且這樣的情形多半是引起
    A3車損事故，車損的狀況大致上都是用路人的車輛因為碾壓
    到散落物導致車輛損害或是為了閃避散落物導致與他車發生
    事故」、「（上述車損的情形是否經常發生？）是的」等語
    明確（見本院99年5 月7 日訊問筆錄第4 至5 頁）。茲本院
    審酌證人藍杞明既擔任國道公路警察多年，經手之國道公路
    交通事件自有相當件數，則其以平日累積之值勤經驗所為上
    開證述，本有相當之可信性。況經本院逐一審視卷附現場查
    獲照片，亦顯示異議人當時所駕駛之車號5U-6976 號自用小
    貨車上負載木板數片、木條及鋼條合計逾10支；車上木條、
    鋼條未集中綑綁固定，並不規則散落於木板上；木板、木條
    、鋼條雖有以1 條繩索簡單綁縛，然其綑綁固定位置因係在
    自小貨車尾部附近，故尚有其他長度較短之鋼條無從藉由該
    等繩索固定；另除該條繩索外，別無其他足以綁縛車上木板
    、木條、鋼條之固定工具，核與證人藍杞明到庭所證情節相
    符，益徵證人上開所證屬實。經考量本件異議人遭舉發當時
    所行駛之車輛既係以時速高達100 公里之速度行駛於高速公
    路上，而因高速引起之瞬間側風，確有可能造成車行方向偏
    離，此應為一般物理常識，以本案該等木板、木條、鋼條綁
    縛鬆散之堆置狀態，任人見之，皆會認有脫落砸毀人車之虞
    ，尤以案發當時異議人負載超出車框之物品，竟未於車後懸
    掛相關危險警示標識以提醒後方用路人注意，無形中將更增
    加行駛上之風險。是異議人前揭所為確已影響其他人車行駛
    之道路安全，實灼然甚明。
(四)、至異議人雖以前詞云云置辯，惟查：
  1.大貨車裝載貨物穩妥之規定乃在確保行車安全，是否穩妥、
    有無掉落之虞本應由一般經驗客觀判斷，不能專由行為人自
    行主觀認定。是異議人執此為辯，即非可取。
  2.次按「裝載物必須在底板分配平均，不得前伸超過車頭以外
    ，體積或長度非框式車廂所能容納者，伸後長度最多不得超
    過車輛全長百分之三十，並應在後端懸掛危險標識，日間用
    三角紅旗，夜間用紅燈或反光標識。廂式貨車裝載貨物不得
    超出車廂以外」，道路交通安全規則第79條第1 項第2 款已
    有明文。茲查異議人於本院調查時，經本院提示現場查獲照
    片後，坦言其當時裝載之板子及棍子均已超出車身範圍，且
    未懸掛危險警告標誌（見本院99年4 月28日訊問筆錄第2 頁
    ），依前揭規定，異議人駕車裝載之物品既已超出車框，即
    應懸掛危險警示標誌以提醒行駛在其後方車輛注意，以免增
    加交通事故發生之風險。是異議人徒以其超長不超過20公分
    ，進而辯稱伊並無懸掛危險標誌之必要云云，亦與前揭規定
    不符，並無可取。
五、綜上所陳，異議人於前揭時、地確各有「載運貨物不穩妥行
    駛時顯有危險」及「駕駛汽車未隨身攜帶駕駛執照」之違規
    行為，從而，原處分機關依前揭道路交通管理處罰條例第30
    條第1 項第7 款、第25條第3 款規定暨違反道路交通管理事
    件統一裁罰基準及處理細則第2 條第2 項等規定，裁處異議
    人罰鍰3,300 元，核無違誤，本件異議為無理由，應予駁回
    。
據上論斷，應依道路交通案件處理辦法第18條，裁定如主文。
中    華    民    國    99    年    5     月    14    日
                  刑事第八庭    法  官  呂綺珍
以上正本證明與原本無異。
如不服本裁定，應於送達後5 日內，向本院提出抗告狀。
                                書記官  范升福
中    華    民    國    99    年    5     月    24    日

司法院資訊處製作；財團法人民間司法改革基金會備份。
